【裁判字號】    97,交抗,793
【裁判日期】    970730
【裁判案由】    違反道路交通管理處罰條例
【裁判全文】
臺灣高等法院交通事件裁定             97年度交抗字第793號
抗  告  人  甲○○
即受處分人
上列抗告人因違反道路交通管理處罰條例案件，不服臺灣士林地
方法院，中華民國97年5 月30日所為裁定（97年度交聲字第165
號），提起抗告，本院裁定如下：
    主  文
原裁定撤銷，發回臺灣士林地方法院。
    理  由
一、按道路交通安全規則第77條第9 款規定，汽車裝載貨物行經
    設有地磅處所，應依標誌、標線、號誌指示，或交通勤務警
    察或依法令執行交通稽查任務人員之指揮停車過磅。又汽車
    裝載貨物行經設有地磅處所1 公里內路段，未依標誌、標線
    、號誌指示或不服從交通勤務警察或依法令執行交通稽查任
    務人員之指揮過磅者，處汽車駕駛人新臺幣（下同）10,000
    元罰鍰，並得強制其過磅，道路交通管理處罰條例第29條之
    2 第4 項亦有明文。
二、原處分意旨略以：抗告人甲○○於民國（下同）96年12月5
    日上午11時26分許駕駛車號288-QM號自用大貨車，在臺北縣
    汐止市○○○路與秀峰路口處為警攔檢，因「不服從交通勤
    務警察或依法令執行交通稽查任務人員之指揮過磅」，而經
    掣單舉發，爰依道路交通管理處罰條例第29條之2 第4 項之
    規定，裁處異議人10,000元罰鍰等情。
三、原裁定意旨略以：按汽車裝載貨物行經設有地磅處所1 公里
    內路段，未依標誌、標線、號誌指示或不服從交通勤務警察
    或依法令執行交通稽查任務人員之指揮過磅者，處汽車駕駛
    人10,000元罰鍰，並得強制其過磅，為道路交通管理處罰條
    例第29條之2 第4 項所明定，然依該規定，交通勤務警察或
    依法令執行交通稽查任務人員欲指揮裝載貨物之汽車過磅者
    ，限於該車行經「設有地磅處所1 公里內路段」為限。本案
    違規地點「汐止市○○○路與秀峰路口」，距離該地點最近
    之地磅處所即臺北縣汐止市○○路○ 段113 號之汐止地磅之
    距離為965 公尺等情，有臺北縣政府警察局汐止分局97年5
    月14日北縣警汐交裁字第0970015857號函暨檢附之地圖在卷
    可證，本件抗告人既有上開行經設有地磅1 公里內路段拒絕
    交通稽查任務人員之指揮過磅，而經製單舉發之情事，原處
    分機關援引上開法條及違反道路交通管理事件統一裁罰基準
    表規定，裁處10,000元罰鍰，核無違誤，抗告人上開異議，
    顯無理由，應予駁回等語。
四、抗告意旨略以：本件臺北縣政府警察局舉發違反道路交通管
    理事件通知單上所載之舉發地點雖記載為「汐止市○○○路
    與秀峰路口」，惟抗告人曾於本件舉發時，要求承辦員警記
    明被攔停舉發處之詳細地址，並由該承辦員警於前揭舉發通
    知單上「應到日期」欄位下方另外加註詳細舉發之地點為「
    新臺五路2 段26號前」，有該舉發通知單1 紙附卷可稽，故
    本件抗告人遭攔停舉發之正確地點應為「新臺五路2 段26號
    前」而非「汐止市○○○路與秀峰路口」。又原裁定認定之
    舉發路口即「汐止市○○○路與秀峰路口」與該地區最近設
    置之地磅處距離僅有965 公尺，未超過1 公里，惟該數據之
    真實性本有可疑，況本件真實之攔檢地點為「新臺五路2 段
    26號前」與原裁定認定之地點相距有2 、3 百公尺之遙，是
    本件實際攔停舉發之地點與該路段最近設置之地磅處顯已逾
    1 公里，應不得依道路交通管理處罰條例第29條之2 第4 項
    之規定處罰之。承辦員警應無權要求抗告人過磅，抗告人拒
    絕該員警過磅之要求，自屬合法，請求撤銷原處分及原裁定
    云云。
五、經查，原裁定以臺北縣政府警察局汐止分局97年5 月14日北
    縣警汐交裁字第0970015857號函暨檢附之地圖認本案違規地
    點為「汐止市○○○路與秀峰路口」，距離該地點最近之地
    磅處所即臺北縣汐止市○○路○ 段113 號之汐止地磅僅965
    公尺，抗告人既有上開行經設有地磅1 公里內路段拒絕交通
    稽查任務人員之指揮過磅之情事，原處分機關依法裁處抗告
    人10,000元罰鍰，核無違誤，因而駁回抗告人之異議之聲請
    ，固非無見。惟查：本件臺北縣政府警察局舉發違反道路交
    通管理事件通知單上之「應到日期」欄位下方確有加註「新
    臺五路2 段26號前」之字樣等情，有臺北縣政府警察局舉發
    違反道路交通管理事件通知單1 件附卷可稽。則上開舉發單
    上加註之「新臺五路2 段26號前」等字樣，究係因何原因加
    註？是否確如抗告人所指為其要求本件舉發員警另外加註之
    確實舉發地點？又該「新臺五路2 段26號」之地點果為本件
    之舉發處所，則該地點與最近設置之過磅處所之距離是否未
    逾1 公里？上述等情攸關抗告人是否確有前揭違規事實之認
    定，及其應否依道路交通管理處罰條例第29條之2 第4 項之
    規定處罰之，原裁定未予詳究，自有未洽。綜上所述，原裁
    定既有前揭可議之處，抗告人執此指摘原裁定不當，尚非全
    無理由，自應由本院將原裁定撤銷，並發回原審法院另為適
    法之裁定。
六、據上論斷，應依道路交通案件處理辦法第26條，刑事訴訟法
    第413 條前段，裁定如主文。
中    華    民    國    97    年    7     月    30    日
                  刑事第三庭審判長法  官  蔡秀雄
                                  法  官  許文章
                                  法  官  謝靜恒
以上正本證明與原本無異。
不得再抗告。
                                  書記官  陳珮茹
中    華    民    國    97    年    7     月    31    日


司法院資訊處製作；財團法人民間司法改革基金會備份。
